【裁判字號】    97,抗,171
【裁判日期】    970221
【裁判案由】    假扣押
【裁判全文】
臺灣高等法院民事裁定                   97年度抗字第171號
抗  告  人  甲○○
代  理  人  陳明良律師
相  對  人  乙○○○○○○○○.
上列當事人間假扣押事件，抗告人對於中華民國96年11月21日臺
灣士林地方法院96年度裁全字第4567號所為裁定提起抗告，本院
裁定如下：
    主  文
原裁定廢棄。
相對人在原法院之聲請駁回。
聲請及抗告訴訟費用由相對人負擔。
    理  由
一、相對人於原法院之聲請意旨略以：抗告人於民國96年5月21
    日委請相對人就台北縣淡水鎮○○路65巷48號12樓施作室內
    裝修工程，相對人已依約完成工程。惟抗告人尚積欠工程款
    新台幣51萬元未償，迭經催告均不為置理。近聞抗告人擬脫
    產卸責，尚不加以保全，誠有日後不能強制執行或甚難執行
    之。相對人願供擔保以代釋明，依民事訴訟法第522條、第5
    26條規定，聲請假扣押云云。
二、原裁定以：相對人主張之請求，依其提出之委託工程合約書
    、報價單、協議書、追加工程報價單影本，可認有相當之釋
    明。至於其所述假扣押之原因，亦提出催告給付之存證信函
    影本以為釋明，認尚有不足，惟相對人既陳明願供擔保，已
    足補之，其假扣押聲請應予准許等語。
三、抗告意旨略以：相對人就假扣押原因，僅提出催告給付之存
    證信函影本以為釋明，並無法證明抗告人有何浪費財產、增
    加負擔或將財產為不利益處分以脫產，致達於無資力狀態等
    不能強制執行，或有將移住遠方或逃匿等甚難執行之虞等事
    實，而為不利於抗告人之認定。是相對人顯未就假扣押之必
    要性原因，提出可使法院信其主張大概為真之證據，難謂已
    盡釋明之義務。原裁定准許本件假扣押之聲請，自有違誤，
    為此提起抗告等語。
四、按債權人就金錢請求或得易為金錢請求之請求，欲保全強制
    執行，得聲請假扣押。而請求及假扣押之原因，應釋明之。
    民事訴訟法第522條第1項、第526條第1項分別定有明文。查
    民事訴訟法第526條第2項修正前條文為：「債權人雖未為前
    項釋明，如就債務人所應受之損害已供法院所定之擔保者，
    得命為假扣押。」惟現已修正為：「前項釋明如有不足，而
    債權人陳明願供擔保或法院認為適當者，法院得定相當之擔
    保，命供擔保後為假執行。」，其修正理由為「依原第2項
    規定，債權人得供擔保以代釋明，惟債權人聲請假扣押，應
    使法院信其請求及假扣押之原因大致為正當，故仍應盡其釋
    明責任。然其釋明如有不足，為補強計，於債權人陳明就債
    務人可能遭受之損害願供擔保並足以補釋明之不足，或於法
    院認以供擔保可補釋明之不足並為適當時，法院均可斟酌情
    形定相當之擔保，命債權人供擔保後為假扣押，爰修正第2
    項。」是依現行民事訴訟法第526條第2項規定，關於假扣押
    之原因，應由債權人提出可使法院信其主張為真實之證據，
    以釋明之；尚難逕以擔保取代釋明之欠缺。又所謂假扣押之
    原因，依同法第523條第1項規定，係指日後有不能強制執行
    或甚難執行之虞或應在外國為強制執行之情形，如債務人浪
    費財產，增加負擔，或就其財產為不利益之處分，將成為無
    資力之狀態，或將移住遠地、逃匿無蹤、隱匿財產等是（最
    高法院19年抗字第232號判例參照）。債權人就假扣押之原
    因，依法有釋明之義務，亦即須提出可使法院信其主張為真
    實之證據，必待釋明有所不足，而債權人陳明願供擔保或法
    院認為適當者，法院始得定相當之擔保，命供擔保後為假扣
    押，若債權人未釋明假扣押之原因，即不符假扣押之要件。
    最高法院94年度台抗字第463號裁判見解亦同，可資參酌。
五、查相對人就其請求，業經提出委託工程合約書、報價單、協
    議書、追加工程報價單為證，應認其已為釋明。就假扣押原
    因部分，相對人雖提出存證信函乙份，然該存證信函乃相對
    人對抗告人所為之單方催告，核與假扣押原因之要件無涉。
    此外，相對人復未提出任何可資即時調查之證據釋明抗告人
    有浪費財產、增加負擔、隱匿財產等行為，其就假扣押原因
    之釋明顯屬欠缺，是本件假扣押之聲請，與民事訴訟法第
    526條第1項、第2項規定不符，應予駁回。原審未察，命擔
    保後為假扣押，容有未洽。抗告意旨指摘原裁定不當，為有
    理由，爰予廢棄，並諭知如主文第2項所示。
六、據上論結，本件抗告為有理由，依民事訴訟法第492條、第
    95條、第78條，裁定如主文。
中    華    民    國    97    年    2     月    21    日
                    民事第一庭
                        審判長法  官  張耀彩
                              法  官  林金吾
                              法  官  盧彥如
正本係照原本作成。
不得再抗告。
中    華    民    國    97    年     2    月    22    日
                              書記官  鄭兆璋


司法院資訊處製作；財團法人民間司法改革基金會備份。
